臺灣嘉義地方法院民事判決
111年度嘉簡字第546號
原      告  張秀清  
訴訟代理人  張麗雪律師
被      告  賴隆毅  
            呂淑君  
共      同
訴訟代理人  羅振宏律師
            鄭雅璘律師
上列當事人間請求侵權行為損害賠償事件，本院於民國111年11
月9日言詞辯論終結，判決如下：
    主      文

被告應連帶給付原告新臺幣（下同）200,000元，及自民國111年
6月25日起至清償日止，按週年利率百分之5計算之利息。
原告其餘之訴駁回。
訴訟費用5,400元由被告連帶負擔2,160元，餘由原告負擔。
本判決原告勝訴部分得假執行。但被告如以200,000元之金額為
原告預供擔保後，得免為假執行。
    事實及理由
一、原告主張：
(一)原告與被告乙○○於民國77年4月7日結婚，兩人育有3子1女，
    婚姻關係存續中。乙○○約於20年前即曾與被告甲○○在汽車旅
    館同宿，經原告委請業者跟監，查獲2人通姦之事實，原告
    向被告2人提起告訴後，經被告乙○○苦苦哀求，承諾會與被
    告斬斷不倫關係，並善盡為人夫、人父之責任，原告始選擇
    相信及原諒而撤回告訴。
(二)嗣於108年間，原告忙於工作，被告乙○○卻經常晚上出門，
    於深夜3、4點才返家，原告又在乙○○汽車、貨車上發現一副
    相同之鑰匙，經原告查證為嘉義市○○路000巷0號12樓之3（
    下稱仁愛路住所）之大門鑰匙，被告2人在該地同居雙宿雙
    飛。
(三)109年11月27日原告無法忍受被告乙○○不忠於婚姻之行為，
    遷出婚姻住所（嘉義市○○街00號之3三樓3）與被告乙○○分居
    。嗣被告乙○○裝潢原為原告與被告乙○○居住之房間，做為被
    告2人同居之處所，接續於111年間，被告乙○○多次帶被告甲
    ○○回上開處所同宿，被告2人公開參加被告乙○○朋友、兄弟
    會聚會，對外以夫妻相稱。
(四)被告2人談話中，被告甲○○稱：「好啊，處理她撤銷告訴，
    她現在又出現，她就是戶口在內永遠有權，難道不是，她跟
    你糾葛到底，我難道要跟你這樣，……你要這樣你別來了……」
    ，「你這樣不會太自私嗎？你要永遠叫我做小三，我不要了
    ……」，「我後來想一想，因為我很單純，那時候我還會怕，
    我覺得我是理虧的，我是小三怕別人知道，我現在幾歲了，
    就試試看，我那時怕員工說話說老闆怎麼搶人家老公這樣，
    現在就試試看我會叫警察，都不要來亂，我還不至於失去理
    智，不然我就潑硫酸看誰比較有利，你就亂，看看就覺得好
    笑，只是有道德觀念限制住不能這麼做，大不了叫警察，我
    也不怕別人知道小三，不然要怎樣，在這個社會哪有麼」，
    「除最化會罰錢呀沒刑責，但是會判罰錢，有刑事責任沒前
    科但會罰錢，我為什麼要被罰錢？要處理，我不想再看到她
    的嘴臉了，現在要去簽」，被告2人確有共同侵害原告配偶
    身分人格權之行為。
(五)被告乙○○與原告尚有婚姻關係，被告甲○○明知與其交往，為
    性行為之對象為原告之配偶，竟未謹守分際，被告2人多次
    縱其私慾，致使原告之婚姻、家庭生活圓滿及幸福遭受破壞
    （原告正進行離婚訴訟），原告本享有受法律保護之一夫一
    妻健全婚姻生活之身分法益受損。又被告2人曖昧、婚外男
    女關係持續多年，甚至在外租屋同居、登堂入室在原告婚姻
    住所同居，情節重大，原告精神上感到悲憤、羞辱、沮喪、
    怨恨等，精神感受巨大痛苦。為此，原告爰依民法第184條
    第1項、第185條第1項、第195條第1項、第3項之規定，請求
    非財產上之損害賠償新臺幣（下同）50萬元等語。
(六)並聲明：被告應給付原告50萬元，及自民國111年6月25日起
    至清償日止，按週年利率百分之5計算之利息。
二、被告則以：
(一)被告2人為多年好友，兩者間僅有知己之情而無互相愛戀，2
    0幾年前原告曾誤會被告2人有婚外不當交往行為。原告常年
    謾罵被告乙○○之母，被告乙○○為制止原告不當行為，雙方頻
    繁爭吵，婆媳問題加上雙方個性不合、價值觀互有衝突，家
    庭氛圍烏煙瘴氣，夫妻感情長期不睦。109年11月27日原告
    忽無由離開夫妻共同住所，遷離戶籍，未履行同居義務至今
    。嗣後，原告親簽離婚協議書遞交給被告乙○○，雙方合意離
    婚，未料原告反悔，無故拒絕偕同被告乙○○為離婚登記。
(二)被告乙○○與原告分居長達2年之久，被告乙○○見雙方己無夫
    妻情誼，且離婚意表亦已合致，即無特別注意和異性朋友避
    嫌，方有被告甲○○至乙○○家客廳泡茶聊天之畫面。從原告竊
    取被告乙○○自行裝設家中錄影畫面內容可知，被告2人並無
    親密行為，可證被告2人無非是從事正常朋友間交際往來，
    被告2人進去的房間為被告乙○○家中客廳，被告甲○○不過是
    去被告乙○○家中客廳聊天解悶而已。
(三)原證3被告2人的對話，是原告誤認被告2人有婚外不當交往
    行為後，無故侵入被告甲○○位於嘉義市○區○○路000巷0號12
    樓之3家中竊錄所得，當時原告曾至被告甲○○工作場所謾罵
    ，至被告甲○○名譽受損，因此被告甲○○方會脫口假設自己若
    是真小三而與被告乙○○交往的話，那他就太委屈了，且通姦
    已無罪化，若原告再無故侵擾其生活，就會報警云云，非自
    陳自己就是小三。
(四)原告為求掌握、蒐集被告等婚外不當交往事證，未經被告甲
    ○○之同意，即進入被告甲○○仁愛路住所錄音被告等非公開談
    話，並竊取被告乙○○於其住宅自設錄影設備錄得之被告2人
    進入乙○○家中客廳晝面，已逾越必要程度，縱認原告主張之
    目的在於維護其配偶權，亦難認有法律上之正當理由。原告
    之行為已該當刑法第315條之1第2款所規範之切錄音他人非
    公開談話罪。
(五)縱一般人有伸張或保護自己或他人法律上權利之主觀上原因
    ，亦應考量法律規範之目的，兼衡侵害手段舆法益保障間之
    適當性、必要性及比例原則，避免流於恣意。是縱原告侵入
    住宅及攝錄影音之目的是為蒐集被告等婚外不當交往之證據
    ，亦無權取代公權力而逕行為之。原告之配偶權尚難認較被
    告2人之隱私權、居住安全等憲法保障之基本權利為高，即
    難允許私人以不法手段侵入他人住宅並無故錄音錄影他人隱
    私行為作為認定侵權事實之證據，否則無異縱容、鼓勵私人
    恣意侵害他人私權領域以違法取證，應認原證2核屬非法取
    得，而無證據能力。而原證3為從原證2錄音光碟衍生之錄音
    譯文，依毒樹果實原則，亦當無證據能力。故於原告無提出
    其他證據足資證明被告2人有婚外不當交往行為情事下，依
    侵權行為法律關係，請求被告2人連帶賠償慰撫金50萬元，
    即屬無據。
(六)被告2人無婚外不當交往行為已如前述，原告當無由訴請損
    賠。退萬步而言，縱被告2人真有婚外不當交往之實（假設
    語氣非自認），被告2人亦不負賠償責任，理由如下：
　1.原告與乙○○雖為夫妻，然分居達二餘年之久，且兩人均自陳
    彼此間早無共同相處生活，並簽有離婚協議。則原告提起本
    件侵權行為損害賠償訴訟，是否足以回復原告與乙○○間婚姻
    關係之和諧，以及實現法律保護配偶權以保障夫妻共同生活
    圓滿安全及幸福之理念，不無疑問。
　2.原告既於20年前即知悉被告等交往情事，且曾撤回婚外不當
    交往行為告訴，被告2人當合理信賴原告不會主張其權利。
    原告提起本件訴訟主張權利，依據權利失效原則，於法未合
    ，不應准許。
　3.再按，「因侵權行為所生之損害賠償請求權，自請求權人知
    有損害及賠償義務人時起，二年間不行使而消滅自有侵權行
    為時起，逾十年者亦同。」民法第197條第1項定有明文，縱
    認原告有權依侵權行為規範請求損害賠償，原告早在20年前
    即知有損害及賠償義務人，原告遲至今日方起訴，早已罹逾
    時效，被告2人無須負賠償責任等語，資為抗辯。　
(七)並聲明：原告之訴駁回。
三、原告主張其與被告乙○○於77年4月7日結婚，兩人育有3子1女
    ，婚後共同住所之嘉義市○區○○路000號為店面，後方為門牌
    號碼嘉義市○○街00號之3三樓3住所，二處後方有樓梯可連通
    ，然各自有獨立之出入口；原告於109年11月27日未得被告
    甲○○之同意，擅自進入被告甲○○之仁愛路住所，雙方當天曾
    至警局製作筆錄，原告於當日即遷出與被告乙○○婚後之嘉義
    市○○街00號之3三樓3（後方連通門牌號碼嘉義市○區○○路000
    號之店面）之共同住所，分居迄今等情，有原告及被告乙○○
    之戶籍謄本、原告提出之平面格局圖等件在卷可佐（見本院
    卷第13、15、73頁），且為兩造所不爭，應堪信為真正。
四、得心證之理由：
(一)原告所提出之原證2錄音檔、錄影檔及原證3錄音譯文，可否
    作為本件之證據？　　
　1.按民事訴訟法對於證據能力並未設有規定，關於涉及侵害隱
    私權所取得之證據是否具有證據能力，應綜合考量誠信原則
　　、憲法上基本權之保障、發現真實與促進訴訟之必要性等因
    素，衡量當事人取得證據之目的與手段、所欲保護之法益與
    所侵害法益之輕重，如認符合比例原則，則所取得之證據具
    有證據能力。再按，妨害他人婚姻權益之不法行為，常以隱
    秘方式為之，被害人不易舉證，應自誠信原則、正當程序原
    則則、憲法權利之保障、侵害法益之輕重、發現真實與促進
    訴訟之必要性及比例原則等，加以衡量其違法取得之證據有
    無證據能力。如對隱私權之保護未逾越必要之程度及比例原
    則，應有證據能力（最高法院109年度台上字第2607號判決
    、107年度台上字第592號裁定意旨參照）。
　2.原證2錄音檔與原證3錄音譯文部分：
　⑴原告雖主張原證2之錄音檔係在門外錄得等語。然查，該2個
    錄音檔時長分別達2個小時及1小時40分之久，且仁愛路住所
    為被告甲○○之住處，衡情若要在他人住所門外執錄音設備不
    間斷錄製合計3個小時40分之久之錄音，而不被他人干擾或
    中斷，顯有實行上之困難。再者，倘若在門外錄音，除談話
    聲音遭門扇、牆壁阻隔後，將導致音量變小、聲音模糊外，
    錄音內容之清晰程度更取決於室內空間之大小，以及說話者
    有無移動位置、說話者之面向、音量大小，以及距離錄音者
    位置遠近等因素，按常理實難在門外能穩定且清晰錄得屋內
    之人之一般對話內容。是以，依原告所提出原證2錄音檔之
    錄音品質穩定清晰，已達可辨識被告2人之對話內容，並製
    作原證3錄音譯文，堪認原證2錄音檔並非在門外錄製取得。
　⑵再參酌原告主張原證2錄音檔係於109年11月22日錄得，然被
    告2人則抗辯原證2錄音檔應係在109年11月27日前1、2天之
    談話等語（見本院卷第138頁），雖原證2錄音檔日期無法透
    過兩造之陳述確認，然據此仍可推知原證2之錄音檔係在109
    年11月27日前數日所錄得。準此，倘若如原告所辯，原證2
    錄音檔係其在門外所錄製，則原告早在當時即已知悉被告2
    人如原證2錄音檔與原證3錄音譯文之對話內容，以及確認仁
    愛路住所即為被告2人在外同居之處所等情，則原告又何需
    於109年11月27日擅自進入被告甲○○仁愛路住所？益徵原告
    所提出之原證2之錄音檔並非如原告所述係原告在門外錄得
    ，而應係原告以不明方式進入被告甲○○之仁愛路住所，並以
    裝設錄音設備竊錄方式取得被告2人非公開之談話。
　⑶參諸前開判決及裁定意旨，雖妨害其婚姻權益之不法行為常
    以隱密方式為之，被害人舉證極度不易，然審酌本件原告為
    行使其配偶身分法益及為實現其權益保護之目的，而以不明
    方式侵入被告甲○○之仁愛路住所，並以竊錄方式取得被告2
    人在被告甲○○仁愛路住所對話之原證2錄音檔，該取證之行
    為已涉犯刑法第306條第1項所規範之侵入住宅罪、同法第31
    5條之1第2款所規範之無故以錄音竊錄他人非公開之談話罪
    ，侵害被告2人受憲法所保障之隱私權、居住安全等權利甚
    鉅，已違反比例原則，應認原證2之錄音檔不得作為本案之
    證據使用，其衍生之錄音譯文即原證3亦同。
　⑷雖原告辯稱其進入仁愛路住所是因誤以為該處為被告乙○○所
    購買云云。然原告與被告乙○○結婚多年，且於109年11月27
    日前原告與被告乙○○仍共同居住於嘉義市○○街00號之3三樓3
    ，豈有可能不知被告乙○○當時之財力及財產狀況是否另行購
    置房屋。又依原告自述其在109年11月22日即遇到被告2人在
    經國新城社區同行，狀似親密，原告更加確定被告2人的愛
    巢就在該社區等語（見本院卷第66頁），縱然原告判斷被告
    2人在該社區應有同居之住所，亦無從推論該仁愛路住所為
    被告乙○○所購買，而非被告甲○○所租賃或購買，故原告所辯
    ，顯係推諉之詞，洵無可採。
　3.原證2錄影檔部分：　　　　
　⑴經查，原告所提出原證2錄影檔之拍攝地點為嘉義市○○街00號
    之3之被告乙○○住處等情，為兩造所不爭執（本院卷第114至
    115頁）。然參酌原告與被告乙○○現仍為配偶關係，且嘉義
    市○○街00號之3亦為原告於109年11月27日遷出前之共同住所
    ，則原告主張係因其仍可透過手機取得原證2錄影檔，或透
    過仍居住於該住處之子女而取得該處之原證2錄影檔等手段
    ，均非不可採信，難認原告取得原證2錄影檔有何違法情事
    。至被告指稱原告係以竊取方式取得原證2錄影檔，並未舉
    證以實其說，本院自難信實。
　⑵再觀諸原證2之錄影檔及截圖（見本院卷第75至101頁），可
    見該監視器畫面拍攝之角度是對著大門，且被告乙○○自述此
    為自設錄影設備，堪認設置該監視器之目的應為防盜及居住
    安全。又依一般住家格局配置，甫進入大門之開放空間應為
    客廳，客廳既為一般住家中之共同生活之人進出家門必經之
    公共空間，對於在該空間中之活動本即不應存有不被他人觀
    察或得知之隱私合理期待。是以，難認原告取得原證2錄影
    檔用以證明被告2人於111年5月24日及同年6月4日深夜一同
    回到被告乙○○住處之情事，難認有違反比例原則，自得於本
    件做為證據使用。從而，被告辯稱原證2錄影檔無證據能力
    云云，自非可採。
(二)原告以其配偶關係之身分法益遭受侵害，且情節重大為由，
    訴請被告2人負連帶損害賠償責任，是否有理由？
  1.按因故意或過失，不法侵害他人之權利者，負損害賠償責任
    ；數人共同不法侵害他人之權利者，連帶負損害賠償責任；
    不法侵害他人之身體、健康、名譽、自由、信用、隱私、貞
    操，或不法侵害其他人格法益而情節重大者，被害人雖非財
    產上之損害，亦得請求賠償相當之金額；且此於不法侵害他
    人基於配偶關係之身分法益而情節重大者準用之，民法第18
    4條第1項前段、第185條第1項前段、第195條第1項、第3項
    分別定有明文。另按婚姻係以夫妻之共同生活為其目的，配
    偶應互相協力保持其共同生活之圓滿安全及幸福，而夫妻互
    守誠實，係為確保其共同生活之圓滿安全及幸福之必要條件
    ，故應解為配偶因婚姻契約而互負誠實之義務，配偶之一方
    行為不誠實，破壞共同生活之圓滿安全及幸福者，即為違反
    因婚姻契約之義務而侵害他方之權利（最高法院55年度台上
    字第2053號裁判意旨參照）。足認基於身分關係而生之配偶
    權亦屬應受保護之權利，倘配偶之一方行為不誠實，與他人
    發生足以破壞夫妻共同生活之圓滿安全及幸福之行為者，則
    該第三人與不誠實之配偶即為侵害配偶權之共同侵權行為人
    。又侵害配偶權之行為，並不以通姦行為為限，倘夫妻任一
    方與他人間存有逾越結交普通朋友等一般社交行為之不正常
    往來，其行為已逾社會一般通念所能容忍之範圍，已達破壞
    婚姻生活之圓滿安全及幸福之程度，即足當之。
  2.經查，被告2人自承為多年好友，且原告於20年前即曾以被
    告2人有通姦行為，對被告2人提出刑事告訴，其後原告撤回
    刑事告訴等情，亦為兩造所不爭。則被告甲○○對於原告與被
    告乙○○為配偶關係一節，顯然知之甚詳。
  3.次查，依原告所提出之原證2錄影檔，及本院之截圖畫面可
    知，被告2人於畫面時間顯示111年5月24日晚間11時51分許
    一同返回被告乙○○住處，並進入房間內，直至翌日中午12時
    52分許始離開；被告2人另於畫面時間顯示同年6月4日凌晨0
    時23分許，一同返回被告乙○○住處，並進入房間內，直至畫
    面時間顯示同日上午10時52分許，原告偕同警察抵達嘉義市
    ○區○○路000號店面，遭被告乙○○趕出門外，被告乙○○旋於畫
    面時間顯示同日10時54分許至住處將監視器關掉等情（見本
    院卷第75至101頁）。衡諸常情，被告乙○○身為有配偶之人
    ，竟與被告甲○○在111年5月24日、同年6月4日兩度於深夜獨
    處於房間內，且時間均超過10個小時，是被告2人之行為舉
    止顯已超乎一般友誼關係，而逾越正常男女之交往分際，且
    已達破壞婚姻生活之圓滿安全及幸福之程度，是原告主張被
    告2人上開所為，侵害其配偶之身分法益，且情節重大，應
    屬有據。
  4.雖被告乙○○辯稱原證2錄影檔截圖畫面中被告2人進入之房間
    實為客廳，並提出照片3張為證（見本院卷第51至55頁）。
    惟此為原告所否認，並指稱被告2人進入之房間原為原告與
    被告乙○○之臥室。且被告所提出之照片並無拍攝時間，自不
    能證明照片即為111年5月24日及同年6月4日當時之內部擺設
    。再參諸依一般住家格局配置，甫進入大門之開放空間應為
    客廳，又被告2人於111年5月24日及同年6月4日開門進入該
    房間之時間已係深夜11時及凌晨0時許，依被告乙○○從事製
    香業，被告甲○○從事記帳業之工作性質及作息時間（見本院
    卷第116頁），亦堪認該時段為被告2人之就寢休息時間。是
    以，被告2人於111年5月24日及同年6月4日自無可能徹夜不
    眠坐在客廳，故被告2人辯稱其等進入之處並非房間，而係
    客廳一節，顯然與常情相悖，殊無可採。
  5.被告2人雖提出時效抗辯，以及主張原告有權利失效之情事
    云云。然查本件被告2人共同侵權行為之時點為111年5月24
    日及同年6月4日，顯未罹於時效，亦無原告長久不主張權利
    之情事，故被告抗辯，顯屬無據。
  6.又按人格法益被侵害者所得請求非財產上損害之慰撫金數額
    ，既無任何客觀標準可資為據，則法院量定此項金額，即應
    斟酌實際加害情形、所造成影響、被害人痛苦程度、兩造之
    身分地位、經濟狀況等情形，核定相當之數額（最高法院47
    年台上字第1221號、51年台上字第223號判決意旨參照）。
    查被告2人共同不法侵害原告配偶權之人格法益，情節重大
    ，已於前述，足認原告精神上受有相當之痛苦，其請求被告
    2人連帶賠償其所受非財產上之損害，即屬有據。本院審酌
    原告為高職畢業，自行創業室內裝修設計工作室；被告乙○○
    為高職畢業，自營製香業，年收入為數十萬到百萬元；被告
    甲○○大專畢業，從事記帳業等情，經兩造自陳在卷（見本院
    卷第33、116頁），並有兩造108年至110年之稅務電子閘門
    財產調件明細表（附於本院個人資料卷）在卷可稽，參酌兩
    造之教育程度、財產及經濟狀況，被告2人侵害之手段及情
    節，與原告所受損害之程度等一切情狀，認原告請求賠償之
    精神慰撫金50萬元尚屬過高，應以20萬元較為適當，原告逾
    此範圍之請求，即屬無據，應予駁回。
(三)末按給付無確定期限者，債務人於債權人得請求給付時，經
    其催告而未為給付，自受催告時起，負遲延責任，其經債權
    人起訴而送達訴狀者，與催告有同一之效力；遲延之債務，
    以支付金錢為標的者，債權人得請求依法定利率計算之遲延
    利息；應付利息之債務，其利率未經約定，亦無法律可據者
    ，週年利率為百分之5，民法第229條第2項、第233條第1項
    前段及第203條分別定有明文。從而，原告本於共同侵權行
    為之法律關係，請求被告連帶給付精神慰撫金20萬元，及自
    起訴狀繕本送達被告乙○○、甲○○之翌日即111年6月25日（見
    本院卷第29、31頁）起至清償日止，按週年利率百分之5計
    算之利息，尚屬有據。
五、綜上所述，原告依民法第184條第1項前段、第185條第1項、
    第195條第1、3項，請求被告二人連帶給付原告20萬元，及
    自111年6月25日起至清償日止，按週年利率百分之5計算之
    利息，為有理由，應予准許。逾此範圍之請求，為無理由，
    應予駁回。
六、本件係依民事訴訟法第427條第1項適用簡易訴訟程序所為被
    告部分敗訴之判決，依同法第389條第1項第3款規定，應依
    職權宣告假執行。並依同法第392條第2項之規定，依職權宣
    告被告得預供擔保免為假執行。
七、本件事證已臻明確，兩造其餘攻擊防禦方法及證據，核與判
    決之結果不生影響，爰不一一論列，併此敘明。
八、訴訟費用負擔之依據：民事訴訟法第79條、第85條第2項。
中　　華　　民　　國　　111 　年　　11　　月　　23　　日
                  臺灣嘉義地方法院嘉義簡易庭
                                  法官　陳寶貴
以上正本係照原本作成。如對本判決上訴，須於判決送達後20日內向本庭（嘉義市○○路000○0號）提出上訴狀（均須按他造當事人之人數附繕本）。如委任律師提起上訴者，應一併繳納上訴審裁判費。
中　　華　　民　　國　　111 　年　　11　　月　　23　　日
                                  書記官  江靜盈